【裁判字號】    89,自,720
【裁判日期】    890817
【裁判案由】    偽造文書等
【裁判全文】
臺灣臺北地方法院刑事裁定                          八十九年度自字第七二○號
    自  訴  人  乙○○
    被      告  甲○○
又列被告因瀆職等案件，經自訴人提起自訴，本院裁定如左：
    主      文
自訴駁回。
    理      由
一、自訴意旨如自訴狀（如附件）所載。
二、按法院或受命法官於自訴案件第一次審判期日前訊問及調查結果，如認為案件有
    刑事訴訟法第二百五十二條至第二百五十四條之情形者，得以裁定駁回其自訴，
    同法第三百二十六條第三項定有明文。
三、自訴人認被告甲○○涉犯偽造文書及誹謗罪嫌，無非以：自訴人因赤貧聲請訴訟
    救助，經承審法官甲○○裁定駁回，因認被告忽略其貧窮之事實，係誹謗及公務
    員登載不實之偽造文書等情，資為論據。按公務員登載不實罪係以公務員明知為
    不實之事項，而登載於職務上所掌之公文書，為其要件；而誹謗罪，係以意圖散
    佈於眾，而指摘或傳述足以毀損他人名譽之事，為其成立要件，刑法第二百十三
    條、第三百十條第一項分別定有明文。經查：(1)自訴人於本院民事庭聲請訴訟救
    助，經承辦法官甲○○以「聲請人所提之出監證明書與其是否有資力無涉，該中
    低收入戶生活補助申請表載明經相關單位人員審核後不予核發補助，該向村長申
    請經濟窘迫無資力證明書之函文在村長項下載明未見過乙○○，所提俱不足釋明
    聲請人無資力支出訴訟費用之主張為真實」，而駁回其聲請，此有自訴人庭提之
    本院民事庭八十九年救字第四一號裁定在卷可按。上開裁定，係承辦法官依自訴
    人為訴訟救助聲請時所提文書資料，是否足以認定自訴人為無資力之人所為之判
    斷；並無將明知為不實之事項登載於公文書可言。自訴人對上述裁定內容如有不
    服，自得以抗告方式救濟之；今自訴以承辦法官為不利其之判斷，遽謂法官製作
    之裁定為公務員登載不實云云，顯有誤會，而與上開法定構成要件不合。(2)觀諸
    上開駁回聲請裁定之理由，係就自訴人提出之資料不足釋明其無資力支出訴訟費
    用之主張為真實等事項詳為說明，並無於裁定內指摘或傳述足以毀損自訴人名譽
    之文字，自訴人認承辦法官駁回其聲請係誹謗云云，亦有誤會。此外復查無其他
    積極證據，足證被告有自訴人所指之犯罪，其犯罪嫌疑顯有不足。依照首開說明
    ，本件自訴有刑事訴訟法第二百五十二條第十款之情形，應予駁回。
據上論斷，應依刑事訴訟法第三百二十六條第三項，裁定如主文。
中      華      民      國    八十九    年      八        月    十七    日
                                台灣台北地方法院刑事第八庭
                                  法  官  朱瑞娟
右正本證明與原本無異
如不服本裁定應於送達後五日內向本院提出抗告狀
                                  書記官  葉金發
中      華      民      國    八十九    年      八        月    廿五    日


司法院資訊處製作；財團法人民間司法改革基金會備份。
